【裁判字號】    98,抗,287
【裁判日期】    981027
【裁判案由】    聲明異議
【裁判全文】
臺灣高等法院高雄分院民事裁定           98年度抗字第287號
抗  告  人  甲○○○○○○
相  對  人  第一商業銀行股份有限公司
法定代理人  乙○○
上列抗告人因與相對人間拍賣抵押物強制執行事件，對於98年9
月15日臺灣高雄地方法院98年度審執事聲字第2 號所為裁定提起
抗告，本院裁定如下：
    主  文
抗告駁回。
抗告程序費用由抗告人負擔。
    理  由
一抗告意旨略以：臺灣高雄地方法院民事執行處（下稱執行法院
  ）民國95年度執字第84344 號拍賣抵押物強制執行事件（下稱
  系爭執行事件）就執行標的物即坐落高雄縣橋頭鄉○○○段12
  92、1293、1294地號土地暨其上建號607-1 建物及建號607 號
  建物（下稱系爭不動產）核定最低拍賣價格為新臺幣（下同）
  78,950,000元。惟系爭不動產經債權人聲請拍賣後撤回，又重
  新聲請拍賣，依法系爭執行程序已消滅，而係另一新執行程序
  ，職是，依強制執行法第80條之規定，自有重新鑑定之必要；
  又系爭執行事件就系爭不動產所為之鑑價，依強制執行法第11
  3 條準用第70條第2 項之規定，應詢問債務人之意見，詎執行
  法院未給與債務人即抗告人陳述意見之機會，即進行拍賣程序
  ，致系爭執行事件所核定之最低拍賣價格與系爭不動產之實際
  價值相去甚遠，顯未遵守正當之執行方法與程序，侵害抗告人
  權益甚鉅。抗告人不服向執行法院司法事務官聲明異議，詎其
  以98年7 月29日95年度司執字第84344 號裁定予以駁回。抗告
  人不服，遂向臺灣高雄地方法院民事庭提出異議，亦遭其以98
  年9 月15日98年度審執事聲字第2 號裁定（下稱原裁定）駁回
  。原裁定駁回抗告人之異議之理由有所違誤，爰提起本件抗告
  ，請求廢棄原裁定，另為適法裁定等語。
二按強制執行法第80條規定，拍賣不動產，執行法院應命鑑定人
  就該不動產估定價格，經核定後，為拍賣最低價額。執行法院
  核定之價格應如何認為相當，原屬於執行法院職權裁量之範圍
  ，非當事人所可任意指摘，最高法院88年度台抗字第13號裁定
  足資參照。次按執行法院定底價時，應詢問債權人及債務人之
  意見。但無法通知或屆期不到場者，不在此限，強制執行法第
  70條第2 項定有明文。依同法第113 條之規定，此項程序固為
  不動產強制執行程序所準用。惟因詢價之目的在於使當事人就
  鑑定之價格表示意見，以作為核定拍賣底價，實際如何核定乃
  應由執行法院依其職權為審酌。據此，倘若債權人及債務人就
  鑑定價額已有表示意見之機會而不行使，則自不得於事後任意
  指摘執行法院所核定之拍賣最低價額為違法。
三經查：本件相對人持執行法院95年10月2 日93年度執字第1290
  8 號債權憑證及92年5 月16日92年度拍字第1636號拍賣抵押物
  裁定為執行名義，於95年12月7 日聲請強制執行，請求執行系
  爭不動產，嗣相對人於96年1 月24日、25日會同書記官及執達
  員查封系爭不動產，並至高雄縣橋頭鄉○○路建豐巷51號指封
  抗告人所有之動產即乾燥機6 具、碾米機1 具（下稱系爭動產
  ），執行法院則於96年7 月31日函囑託財團法人中華科技經濟
  鑑測中心就系爭動產為鑑價。惟相對人於97年5 月29日至執行
  法院以言詞撤回系爭動產查封之聲請，執行法院遂函知抗告人
  。其後執行法院於98年5 月15日就系爭不動產為第一次拍賣公
  告，因無人應買，乃公告改於98年7 月14日為第二次拍賣，又
  因公告內容變更，復於98年8 月25日為停止拍賣公告，並改定
  98年9 月15日上午10時30分進行第二次拍賣等節，有相對人之
  民事強制執行聲請狀、債權憑證、拍賣抵押物裁定、96年1 月
  24日查封筆錄、96年1 月25日執行（勘測）筆錄暨查封筆錄、
  97年2 月14日執行筆錄、相對人96年1 月25日指封切結書、查
  封物品清單、96年7 月31日96雄院隆民玄95執字第84344 號函
  、系爭動產之鑑估報告書、97年5 月29日言詞陳述筆錄、97年
  6 月6 日雄院高95執玄字第84344 號函、98年5 月15日雄院高
  95執玄字第84344 號公告、98年7 月14日雄院高95執玄字第84
  344 號公告、98年8 月25日停止拍賣公告、98年8 月4 日雄院
  高95執玄字第84344 號公告等在卷可憑（見系爭執行事件卷第
  1 頁至第2 頁、第6 頁至第7 頁、第9 頁、第54頁至第58頁、
  第217 頁、第60頁、第177 頁至第178 頁、第254 頁至第268
  頁、第170 頁、第277 頁、第403 頁至第404 頁、第427 頁至
  第428 頁、第447 頁、第453 頁至第454 頁）。據此，足認相
  對人僅就系爭動產強制執行程序部分聲請撤回，未曾就系爭不
  動產為之，自無抗告人所指相對人曾就系爭不動產撤回本件拍
  賣嗣再次聲請拍賣之情。是以抗告人主張相對人曾撤回拍賣嗣
  又重新聲請，依強制執行法第80條之規定，應就系爭不動產重
  新鑑價等語，即與事實不符，並不足採。
四次查：執行法院於96年6 月20日函請大地不動產估價師事務所
  就系爭不動產及未辦保存登記之高雄縣橋頭鄉○○○段678 建
  號之建物（下稱678 號建物）為鑑價，而估價報告書完成後，
  執行法院漏未通知抗告人就鑑價部分表示意見，僅將詢價函送
  達與相對人、債務人李紫薰即陳李清即永隆農產加工廠，惟
  執行法院另於97年8 月7 日函請大地不動產估價師事務所就未
  辦保存登記之高雄縣橋頭鄉○○○段679 建號之建物（下稱67
  9 號建物）鑑價後，曾於97年11月17日將詢價函送達與抗告人
  之代理人顏宏斌律師表示意見，抗告人則於97年11月27日具狀
  爭執679 號建物之鑑價過低，請求執行法院另行鑑價等語，執
  行法院遂於97年12月2 日函諭抗告人於10日內提出具體之相關
  資料說明何以鑑價過低或另行自費委請鑑定公司鑑定，抗告人
  乃具狀陳明願自費委託華淵鑑價股份有限公司就679 號建物為
  鑑價，執行法院遂於98年2 月1 日函請華淵鑑價股份有限公司
  就679 號建物予以鑑價，嗣後則於98年3 月26日函諭相對人及
  抗告人就679 號建物之拍賣最低價格陳述意見，並將該函送達
  與抗告人之代理人顏宏斌律師，復於98年5 月20日送達第一次
  拍賣公告暨通知與抗告人，並定同年6 月23日第一次拍賣等節
  ，有該等函文、估價報告書、送達證書、抗告人之民事聲明異
  議狀、民事陳報狀、公告等附卷可查（見系爭執行事件卷第10
  7 頁至第108 頁、第112 頁至第152 頁、第154 頁至第155 頁
  、第291 頁至第292 頁、第324 頁至第33 9頁、第341 頁、第
  345 頁至第347 頁、第350 頁至第351 頁、第353 頁、第362
  頁至第377 頁、第379 頁、第403 頁至第40頁、第407-1 頁）
  。據此，足認執行法院雖未於第一次鑑價報告完成時通知抗告
  人陳述意見，惟執行法院分別於97年11月17日、98年3 月26日
  函請抗告人就679 號建物之拍賣最低價格陳述意見，並曾依抗
  告人之意見重行鑑價，抗告人即可得而知若就系爭不動產之鑑
  定價格有異議，乃可表示意見，詎抗告人於收受第一次拍賣公
  告暨通知時顯已知悉系爭不動產之鑑價及拍賣底價為何，卻於
  第一次拍賣期日前未就該等不動產之價格表示意見。則揆諸上
  開說明，因執行法院於第一次拍賣期日前非無給與抗告人就系
  爭不動產之鑑價陳述意見之機會，惟抗告人放任時間經過未為
  任何意見陳述，故抗告意旨指摘執行法院未給予抗告人陳述意
  見之機會等語，並不足採。又執行法院既未曾受理抗告人就系
  爭不動產價格異議之書狀，執行法院遂依系爭執行事件卷內估
  價報告書及相關資料，核定系爭不動產拍賣底價，依前揭說明
  ，乃屬執行法院職權裁量範圍，自非抗告人所可任意指摘。從
  而原裁定駁回抗告人之異議，核無不合。抗告意旨仍執陳詞指
  摘原裁定不當，求予廢棄，非有理由，應予駁回。
五據上論結，本件抗告為無理由，依強制執行法第30條之1 、民
  事訴訟法第495 條之1 第1 項、第449 條第1 項、第95條、第
  78條，裁定如主文。
中    華    民    國    98    年    10    月    27    日
                            民事第四庭
                                審判長法官  蔡文貴
                                法      官  黃科瑜
                                法      官  謝靜雯
以上正本證明與原本無異。
如不服本裁定應於送達後10日內向本院提出再抗告狀（並按他造
當事人之人數附繕本），並繳納再抗告費新臺幣1,000 元。
再為抗告僅得以適用法規顯有錯誤為理由，並應委任律師為代理
人。
中    華    民    國    98    年    10    月    27    日
                                書  記  官  唐奇燕
附註：
抗告人之配偶、三親等內之血親、二親等內之姻親，或抗告人為
法人、中央或地方機關時，其所屬專任人員具有律師資格並經法
院認適當者，亦得為第三審訴訟代理人。抗告人或其法定代理人
具有律師資格者及前項情形，應於提起抗告或委任時釋明之。


司法院資訊處製作；財團法人民間司法改革基金會備份。
